臺灣臺北地方法院刑事判決
110年度易字第252號
公  訴  人  臺灣臺北地方檢察署檢察官
被      告  白瑜  



選任辯護人  洪國誌律師
            吳宜恬律師
            樓至偉律師（嗣經解除委任）
上列被告因妨害名譽案件，經檢察官提起公訴（110年度偵字第2
190號），本院判決如下：
    主  文
白瑜犯散布文字誹謗罪，處拘役貳拾伍日，如易科罰金，以新臺
幣壹仟元折算壹日。
    事  實
一、白瑜與張寧學曾於民國95年4月1日結婚，其後於103年8月1
    日兩願離婚，白瑜明知兩人婚姻存續期間為8年4月，且張寧
    學於兩人婚姻存續期間並無與他人通姦之外遇行為，白瑜竟
    意圖散布於眾，基於誹謗之犯意，於109年6月16日在臺北市
    信義區某咖啡廳內接受不知情之ETtoday新聞雲記者林彥君
    採訪後，同意上開新聞網刊登標題為「結婚當天抓老公外遇
    ！星座專家白瑜憂鬱併發氣喘險喪命  婚姻撐13年心碎」、
    內文包含如附表所示內容之不實報導（下稱本案報導），營
    造其與前夫之婚姻關係存續13年，至108年始分開，並指稱
    其前夫於兩人婚姻存續期間「習慣性找不同女生」、「他因
    為外遇，有很多事情得要聽我的」等語，影射其前夫長期外
    遇之不實事項，並將上本案報導公開分享於其社群網站臉書
    頁面，以此方式散布上開不實文字。嗣接續於同年7月20日
    ，在位於臺北市○○區○○○路000巷0號之中華電視公司錄製「
    命運好好玩」節目（下稱本案節目）時，傳述與附表編號2
    、3相似之內容，更敘及其前夫任職科技業、長其6歲、婚後
    其與前夫前往印度工作等可資特定其所指對象即為張寧學之
    事項，足以貶損張寧學之名譽。
二、案經張寧學訴由臺北市政府警察局中山分局報告臺灣臺北地
    方檢察署檢察官偵查起訴。
    理  由
壹、程序部分
一、按被告以外之人於審判外之陳述，雖不符刑事訴訟法第159
    條之1至第159條之4等規定，而經當事人於審判程序同意作
    為證據，法院審酌該言詞陳述或書面陳述作成時之情況，認
    為適當者，亦得為證據，刑事訴訟法第159條之5第1項定有
    明文。查本件檢察官、被告白瑜暨其辯護人對於下述本院採
    為認定犯罪事實依據之各項被告以外之人於審判外作成之相
    關供述證據之證據能力，均同意有證據能力（見本院易字卷
    第264至265頁），亦未於言詞辯論終結前聲明異議（見本院
    易字卷第327至328頁），另本院審酌該等證據之取得過程並
    無瑕疵，與本案待證事實間復具有相當之關聯性，以之為本
    案證據並無不當，自得採為本件認定事實之基礎。
二、其餘本判決所採之非供述證據亦均經法定程序取得，無不得
    為證據之情形，自均有證據能力，併此敘明。
貳、實體部分
一、認定犯罪事實所憑之證據及理由
    訊據被告固不否認其與告訴人張寧學於95年4月1日結婚，於
    103年8月1日兩願離婚；其於109年6月16日在臺北市信義區
    某咖啡廳內接受ETtoday新聞雲採訪時，向不知情之記者林
    彥君傳述其前夫「習慣性找不同女生」及其結婚13年之內容
    ，並同意該新聞網刊登本案報導，復將本案報導公開分享於
    其臉書頁面；又其於109年7月20日在位於臺北市○○區○○○路0
    00巷0號之中華電視公司錄製本案節目等事實，惟矢否口認
    有何散布文字誹謗告訴人之犯行，辯稱：其接受ETtoday新
    聞雲採訪時及在本案節目中均沒有說「與前夫在去年分開，
    原因是對方長期外遇」，本案報導之標題是記者自己寫的，
    其所說如附表編號2所示之內容，是其跟告訴人間親身經歷
    發生的事情，其所說「他習慣性找不同女生」之內容，是指
    告訴人在渠2人婚姻存續期間跟多個女生有聯繫且曖昧，也
    是事實；其在本案節目中所述皆為真實生活經歷，其主觀上
    並無誹謗之犯意；另其在採訪及節目中所述並不會很容易讓
    人聯想到指涉之對象即為告訴人云云。被告之辯護人則以：
    被告所述均係其真實生活經歷及感受，其陳述未使用偏激、
    謾罵或貶損之詞句，亦無泛道德式之批評或嘲諷，其主觀上
    顯無誹謗之犯意；且被告所述均係與離婚議題相關之公益性
    言論等語為被告置辯。經查：
　㈠被告與告訴人於95年4月1日結婚，於103年8月1日兩願離婚；
    被告於109年6月16日在臺北市信義區某咖啡廳內接受ETtoda
    y新聞雲採訪時，向不知情之記者林彥君傳述其前夫「習慣
    性找不同女生」及其結婚13年之內容，並同意該新聞網刊登
    本案報導，復將本案報導公開分享於其臉書頁面；被告於10
    9年7月20日在位於臺北市○○區○○○路000巷0號之中華電視公
    司錄製本案節目等事實，除為被告所是認外（見本院易字卷
    第88至89頁、第266頁、第333頁），核與證人即告訴人於偵
    訊及本院審理中之證述（見他字卷第69至71頁；本院易字卷
    第310至319頁）及證人即記者林彥君於本院審理中證述（見
    本院易字卷第319至326頁）情節大致相符，並有告訴人之戶
    籍謄本、本案報導列印資料、本案節目譯文、媒體棧國際行
    銷事業股份有限公司110年10月5日110年管字第20211005001
    號函及東森新媒體控股股份有限公司110年10月8日新媒體法
    字第1101013001號函在卷可稽（見他字卷第15至16頁、第17
    至23頁；本院易字卷第215至249頁、第277頁、第279頁），
    此部分事實，首堪認定。
　㈡被告於本案報導及本案節目所傳述內容可使多數人特定被告
    於本案報導指涉之對象即為告訴人：
　⒈按刑法誹謗罪之成立，以行為人所指摘或傳述足以毀損他人
    名譽之事，係對於特定或可得特定之人所為而言，不以指明
    其姓名為必要，若依行為人表示之旨趣及其他情事綜合觀察
    ，可得特定其所指為何人者，即屬之。
　⒉被告雖辯稱：本案報導未指明前夫為何人，並不會讓人特定
    所傳述之對象為告訴人云云。然告訴人於本院審理中證稱：
    認識我的同事都知道我的前妻是被告等語（見本院易字卷第
    319頁），並提出本案報導刊登後，其友人轉發本案報導向
    其求證之對話紀錄截圖（見他字卷第47頁），足證其親友閱
    覽本案報導後即推認該報導指述之對象為告訴人。本院審酌
    被告於本案報導中雖未指名道姓，但明確指稱對象為被告之
    「前夫」，且本案報導已明確記載被告之姓名並刊登被告之
    照片，衡情親戚、友人及同事知悉彼此配偶之姓名或相貌本
    不足為奇，堪認告訴人之親友及同事等多數人一但閱覽本案
    報導，確實得據「被告之前夫」此身分特定為告訴人。況且
    本案報導亦記載「前夫也組了新的家庭」之內容，核與告訴
    人嗣後再婚之情節相符；再參以被告於本案節目中具體敘及
    前夫任職科技業、前夫長其6歲、婚後與前夫前往印度工作
    等事項，均與告訴人之年籍、經歷一致，益徵被告於本案報
    導及本案節目中指涉之對象即為告訴人，且告訴人之親友、
    同事等多數人均得據此引發適度聯想於告訴人，是被告辯稱
    本案報導及本案節目不足使他人特定指涉之對象云云，顯屬
    無據。
　㈢被告確有以散布本案報導而傳述內容為不實之誹謗言論：
　⒈證人林彥君於本院審理中證稱：本案報導標題「婚姻撐13年
    心碎」所載的婚姻存續期間是跟被告及經紀人確認過的等語
    （見本院易字卷第324頁），被告於本院審理中亦供稱：記
    者問我何時開始單身，我說從去年開始，後面我沒有解釋到
    第二次離婚等語（見本院易字卷第332頁）。但查被告與告
    訴人於95年4月1日結婚，後於103年8月1日兩願離婚，渠2人
    婚姻存續期間為8年4月乙節，業經認定如前，是本案報導記
    載被告與前夫結婚13年、去年（即108年）才與前夫分開等
    語，顯與事實不符。又查告訴人嗣於105年3月3日再婚乙情
    ，則有告訴人之戶籍謄本在卷可憑（見他字卷第15頁），則
    被告同意本案報導傳述其與前夫結婚13年、至108年間兩人
    始分開等節，顯有令他人認為告訴人組成新家庭之時間乃係
    重婚之狀態，自足使一般人對告訴人產生道德觀念低落之負
    面觀感，而對告訴人之名譽產生貶損，當屬不實之誹謗言論
    。
　⒉次查告訴人於與被告之婚姻存續期間並無與他人有感情交往
    或發生性關係之外遇行為乙節，業據告訴人於偵訊中證述明
    確（見他字卷第69至70頁），被告於本院審理中亦供稱：我
    認為的外遇是要抓姦在床等語（見本院易字卷第333頁），
    再衡以「外遇」乙詞係指具婚姻關係之人與配偶以外之人發
    生超友誼關係之意，一般社會通念對該詞之認知非僅指外遇
    行為人異性緣佳或與配偶以外之人曖昧、過從甚密之程度，
    反係指外遇行為人與配偶以外之人有感情交往甚至發生性關
    係之意，是本案報導之標題記載「結婚當天抓老公外遇！星
    座專家白瑜憂鬱併發氣喘險喪命  婚姻撐13年心碎」，內容
    傳述前夫於兩人婚姻存續期間「習慣性找不同女生」、「他
    因為外遇，有很多事情得要聽我的」，自足使一般人對被告
    之前夫即告訴人產生對婚姻不忠之負面印象，而對告訴人之
    名譽產生貶損，亦屬不實之誹謗言論。
　⒊從而，本案報導以「結婚當天抓老公外遇！星座專家白瑜憂
    鬱併發氣喘險喪命  婚姻撐13年心碎」為標題，搭配如附表
    所示之內容，營造被告與告訴人之婚姻關係存續13年，並影
    射告訴人有長期外遇之行為，足認為不實誹謗甚明。至被告
    固辯稱：我受訪時只有提及如附表編號2所示及前夫習慣性
    找不同女生之內容，並沒有講到本案報導標題及內容所述「
    結婚當天抓老公外遇」、「婚姻撐13年心碎」、「對方長期
    外遇」之用語云云。然證人林彥君於本院審理中證稱：被告
    在採訪中有跟我提到「外遇」二個字，本案報導中有標示引
    號內的內容都是被告當下講的原話，本案報導上稿前有把內
    容傳給被告之經紀人確認，我也有詢問內容有無對被告造成
    困擾的地方，經紀人回覆說可以，後來被告也有在臉書上分
    享本案報導等語（見本院易字卷第323至325頁），被告亦自
    承經紀人有傳本案報導給伊閱覽等語（見本院易字卷第333
    頁），足見本案報導之內容於對外發布前，已經被告閱覽確
    認，且本案報導刊登後，被告亦立即在其臉書頁面分享之，
    是被告散布本案報導之事實灼然甚明。故不論被告受訪時係
    如何向記者敘述伊與前夫之婚姻過程，均與被告確有散布本
    案報導之事實無涉。
　⒋況且參酌本案報導確實以引號記載如附表編號2所示之文字（
    見他字卷第19頁），再衡以本案報導篇幅僅有6段落，被告
    完整閱覽本案報導顯無困難，且依被告之智識及經歷，自知
    悉報導中以引號引用之內容係引述受訪者原話之意，是果若
    被告於受訪時未曾向記者傳述告訴人於婚姻存續中長期外遇
    之內容，抑或本案報導之敘述有逾越被告真意之部分，被告
    理應向記者反應或要求更正，然被告竟無相應作為，堪認被
    告於受訪時確有向記者傳述告訴人於渠2人婚姻存續中長期
    外遇之內容乙情為真，且本案報導內容亦無違被告本意，被
    告自無從諉以上開辯詞而脫免其散布本案報導之不實言論以
    誹謗告訴人之不法事實。
　㈣被告主觀上有誹謗之犯意：
　⒈查被告明知其與告訴人婚姻存續期間為8年4月，且告訴人於
    渠2人婚姻存續期間並無外遇行為等情，已如前述，又被告
    亦自陳其認為的外遇是要抓姦在床（見本院易字卷第333頁
    ），則被告於本案報導及本案節目指涉告訴人外遇，顯非僅
    指稱告訴人於婚姻期間異性緣佳或與其他異性交往密切之意
    ，且被告顯然對於其透過本案報導及本案節目指涉其與告訴
    人之婚姻存續13年及告訴人於渠2人婚姻存續期間外遇等情
    ，足使一般人對告訴人產生重婚或對婚姻不忠之負面評價，
    而貶損告訴人名譽之結果有所知悉，其仍意欲為之，其主觀
    上具有散布於眾之意圖及以文字誹謗之犯意甚明。
　⒉被告及其辯護人固辯稱其於本案報導採訪時及本案節目錄影
    時所述均係其親身經歷，且係與離婚議題有關之公益性言論
    云云。然查被告與告訴人婚姻存續期間為8年4月，且告訴人
    於渠2人婚姻存續期間並無外遇行為，是被告所營造其與告
    訴人之婚姻關係存續13年，並影射告訴人於2人婚姻存續期
    間長期外遇之情，自非被告之親身經歷，亦非事實。又被告
    固提出告訴人親筆書寫之悔過書（見本院易字卷第249頁）
    ，證明告訴人於婚姻存續期間仍有與其他異性較為頻繁之往
    來互動，然仍無足證明告訴人有與被告以外之人發生感情交
    往或性關係之外遇行為，此亦非足使一般人認定被告有相當
    理由確信所指摘之事為真實之證據資料。再者，被告欲就離
    婚議題分享自身經歷以鼓勵他人，此乃被告為本案犯行之動
    機，與其是否有誹謗之犯意，本屬二事，且縱使被告基於此
    動機受訪，當僅需分享自身心境之轉折及改變之契機，而無
    需敘及本案之誹謗言論，是被告及其辯護人此部分所辯，洵
    無足採。
　⒊被告之辯護人另為被告辯稱本案報導之內容和標題係記者自
    行取捨所完成，故被告並無誹謗犯意云云。惟查本案報導於
    刊登前業經被告及其經紀人確認乙情，已經認定如前，被告
    自知悉本案報導足使一般人對告訴人產生重婚或對婚姻不忠
    之負面評價，而貶損告訴人之名譽，仍同意刊登並分享於自
    身之臉書頁面，益徵其有散布於眾之意圖及以文字誹謗之犯
    意，辯護人此部分辯護意旨，亦屬無據。
　㈤綜上所述，本案事證明確，被告犯行洵勘認定，應依法論科
    。
二、論罪科刑
  ㈠核被告所為，係犯刑法第310條第2項之散布文字誹謗罪。
  ㈡被告利用不知情之記者林彥君於ETtoday新聞雲網站刊登本案
    報導，應為間接正犯。
  ㈢查被告於本案報導受訪及本案節目錄影之時間僅相距1月，又
    所述內容相同，侵害告訴人之同一法益，各次行為間之獨立
    性極為薄弱，依一般社會健全觀念，難以強行分開，是在刑
    法評價上，應視為數個舉動之接續實行，合為包括之一行為
    予以評價，較為合理，應認係接續犯，而論一罪。公訴意旨
    固認被告本案2次行為間，因已接獲告訴人發出之存證信函
    ，而屬數罪併罰之關係，惟查本案節目錄影日期為109年7月
    20日，告訴人寄發之存證信函則係於109年7月22日發出，尚
    難認被告係於接獲存證信函後方另行起意錄製本案節目，是
    此部分公訴意旨，容有誤會。
  ㈣爰以行為人之責任為基礎，審酌被告未思謹慎發言，為求於
    媒體曝光，即率爾於本案報導受訪及本案節目錄影時傳述前
    揭足以貶損告訴人名譽之內容，嗣並同意本案報導之刊登，
    致告訴人之名譽法益受損，所為非是；再參以被告為本案犯
    行之動機、所散布之文字內容、散布之途徑、對告訴人名譽
    影響之程度等犯罪情節及告訴人表示希望從重量刑之意見；
    另慮及被告犯後始終否認犯行，態度非佳，已提出願在社群
    媒體公開發表道歉聲明之和解方案，然因就和解條件未能與
    告訴人達成合致而迄未能與告訴人和解，另此前均無何經論
    罪科刑之前案紀錄，素行良好；末衡酌被告自陳大學畢業之
    智識程度、現為通告職人之職業、月收入不到新臺幣1萬元
    ，主要靠親友接濟維生，需扶養小孩之家庭經濟狀況（見本
    院易字卷第341頁）等一切情狀，量處如主文所示之刑，並
    諭知易科罰金之折算標準。
據上論斷，應依刑事訴訟法第299條第1項前段，判決如主文。
本案經檢察官蕭惠菁提起公訴，檢察官王巧玲到庭執行職務。
中　　華　　民　　國　　111 　年　　2 　　月　　17　　日
　　　　　　　　　刑事第三庭  審判長法  官  王筑萱
　　　　　　　　　                  法  官  馮昌偉  
　　　　　　　　　                  法　官　蕭如儀
上正本證明與原本無異。 
如不服本判決應於收受送達後20日內向本院提出上訴書狀，並應
敘述具體理由；其未敘述上訴理由者，應於上訴期間屆滿後20日
內向本院補提理由書（均須按他造當事人之人數附繕本）「切勿
逕送上級法院」。告訴人或被害人如對於本判決不服者，應具備
理由請求檢察官上訴，其上訴期間之計算係以檢察官收受判決正
本之日期為準。 因疫情而遲誤不變期間，得向法院聲請回復原
狀。
                                    書記官  林書伃
中　　華　　民　　國　　111 　年　　2 　　月　　17　　日
附錄本案論罪科刑法條：
中華民國刑法第310條
意圖散布於眾，而指摘或傳述足以毀損他人名譽之事者，為誹謗
罪，處1年以下有期徒刑、拘役或1萬5千元以下罰金。
散布文字、圖畫犯前項之罪者，處2年以下有期徒刑、拘役或3萬
元以下罰金。
對於所誹謗之事，能證明其為真實者，不罰。但涉於私德而與公
共利益無關者，不在此限。
附表：
編號 內容 1 與前夫在去年分開，原因是對方長期外遇 2 結婚當天晚上11點正準備度過新婚之夜，老公突然接起手機，因話筒聲音大，聽到女性喊：「我打了好多人的電話，終於找你了！」 3 他習慣性尋找不同女生，會覺得我是不是能改變他？跟我結婚就表示我是他要相處一輩子的人，他是不是可以有時間調整？也認為他因為外遇，有很多事情得要聽我的。